【裁判字號】    97,聲判,20
【裁判日期】    970825
【裁判案由】    聲請交付審判
【裁判全文】
臺灣士林地方法院刑事裁定              97年度聲判字第20號
聲  請  人  甲○○
代  理  人  丙○○律師
被      告  乙○○
上列聲請人即告訴人因被告侵占案件，不服臺灣高等法院檢察署
察長民國97年2 月12日檢紀列字第4687號函（原不起訴處分案號
：臺灣士林地方法院檢察署96年度偵字第13155 號），聲請交付
審判，本院裁定如下：
    主  文
聲請駁回。
    理  由
一、按告訴人不服上級法院檢察署檢察長或檢察總長認再議為無
    理由而駁回之處分者，得於接受處分書後10日內委任律師提
    出理由狀，向該管第一審法院聲請交付審判；法院認為交付
    審判之聲請不合法或無理由者，應駁回之，刑事訴訟法第25
    8 條之1 、第258 條之3 第2 項前段，分別定有明文。是以
    ，交付審判之聲請人，應以經上級法院檢察署檢察長或檢察
    總長認再議為無理由而受駁回處分之告訴人為限，如聲請人
    非告訴人，或未經上級法院檢察署檢察長或檢察總長認再議
    為無理由而駁回，即屬聲請程序不合法，依法應予駁回。
二、聲請交付審判意旨略以：臺灣高等法院檢察署檢察長（下稱
    高檢署）以聲請人甲○○未能證明晶瑞科技管理顧問股份有
    限公司（下稱晶瑞公司）匯出之美金28萬6,000 元係聲請人
    所有，認聲請人非本件犯罪之直接被害人，所為陳述係屬告
    發，而非告訴，而以上揭函覆聲請人不得對原不起訴處分聲
    請再議，惟告訴權之有無，應依告訴人主張之事實而定，至
    告訴人指訴之犯罪事實能否證明，應係刑事法院得否為有罪
    判決之問題，聲請人既已明確指述款項遭被告侵占，原不起
    訴處分及上開高檢署函仍誤以聲請人無告訴權，而駁回再議
    ，顯非適法云云。
三、經查：聲請人甲○○向臺灣士林地方法院檢察署檢察官申告
    被告乙○○於91年間，擔任晶捷科技股份有限公司（下稱臺
    灣晶捷公司）、美商Media Reality Technologies Inc. （
    即美國晶捷公司）及晶量半導體股份有限公司董事長（下稱
    晶量公司），將聲請人匯款向美國晶捷公司購買之MRT BVI
    公司股份，登記為被告自己所有，並侵吞MRT BVI 公司因持
    有臺灣晶捷公司股份所取得之股利，因認被告乙○○涉犯侵
    占罪案件，經該署檢察官依法調查後，認聲請人於上揭時間
    掌控臺灣晶捷公司、晶量公司財務會計業務，並指揮證人黃
    德生財務調度、製作傳票等相關會計業務，核與被告辯稱聲
    請人為晶量公司財務長，晶量公司、晶瑞公司、美國晶捷公
    司間之匯款，係聲請人為晶量公司所為之資金調度等語相符
    ；且聲請人提出之3 筆匯款單據，僅能證明晶瑞公司、晶量
    公司確曾將款項匯入美國晶捷公司帳戶，惟無法證明該等匯
    款之用途係向美國晶捷公司購買MRT BVI 公司股份之對價；
    至聲請人稱與被告口頭約定，將MRT BVI 公司股份信託登記
    於被告名下云云，聲請人亦未提出相關證據以實其說，難認
    被告與聲請人間有何股份信託登記契約，被告以MRT BVI 公
    司股東身分領取臺灣晶捷公司發放予MRT BVI 公司之股利，
    難認有何侵占犯行，而為被告乙○○不起訴之處分；檢察官
    並於不起訴處分書敘明：被害人係指因犯罪行為其權益受直
    接侵害者，不包括因此項犯罪而間接成附帶受害之人在內，
    故本件被害人係晶瑞公司、晶量公司，並非聲請人甲○○，
    嗣聲請人仍向臺灣高等法院檢察署聲明再議，經臺灣高等法
    院檢察署認再議不合法，逕以97年2 月12日檢紀列字第4687
    號函覆上情，並未作成再議駁回之處分書等事實，有卷附臺
    灣士林地方法院檢察署檢察官96年度偵字第13 155號不起訴
    處分書、臺灣高等法院檢察署函及臺灣高等法院被告全國前
    案紀錄表各1 份附卷可按。是以，本件依聲請人向臺灣士林
    地方法院檢察署檢察官告訴被告乙○○涉犯侵占罪嫌之犯罪
    事實，直接被害人應為晶量公司、晶瑞公司，聲請人以其個
    人名義申告，顯非告訴，僅屬告發之性質。從而，臺灣高等
    法院檢察署認聲請人無再議權，僅以上開函覆聲請人，而未
    作成再議駁回處分，洵無不合。據此，高檢署既無「再議駁
    回」之處分，且聲請人亦非告訴人，揆諸前揭說明，聲請人
    就上開臺灣士林地方法院檢察署不起訴處分，逕向本院提起
    本件交付審判之聲請，於法顯有不合，應予駁回。
據上論斷，應依刑事訴訟法第258 條之3 第2 項前段，裁定如主
文。
中    華    民    國    97    年    8     月    25    日
                  刑事第三庭審判長法  官  杜惠錦
                                  法  官  梁哲瑋
                                  法  官  陳美彤
以上正本證明與原本無異
本件不得抗告
                                  書記官  賴麗容
中    華    民    國    97    年    8     月    25    日


司法院資訊處製作；財團法人民間司法改革基金會備份。
